臺灣新竹地方法院刑事裁定
110年度聲字第1180號
聲  請  人  
即  告訴人  楊碩強

上列聲請人即告訴人因被告等違反洗錢防制法等案件（110年度
金訴字第64號），聲請發還扣押物，本院裁定如下：
    主  文
扣案之新臺幣壹拾玖萬伍仟元（苗栗地檢署108保管695號、贓證
物款收據號碼為00000000號）准予發還楊碩強。
    理  由
一、按可為證據或得沒收之物，得扣押之；扣押物若無留存之  
    必要者，不待案件終結，應以法院之裁定或檢察官命令發  
    還之，其係贓物而無第三人主張權利者，應發還被害人；扣
    押物未經諭知沒收者，應即發還，但上訴期間內或上訴中遇
    有必要情形，得繼續扣押之，刑事訴訟法第133 條第1 項、
    第142 條、第317 條定有明文。至已扣押之物是否有繼續扣
    押之必要或應予發還，事實審法院得本於職權依審判之需要
    及訴訟之程度，妥適裁量。
二、被告顧皓程、張子良被訴違反洗錢防制法等案件，前經臺灣
    苗栗地方檢察署（下稱苗栗地檢署）檢察官以108年度偵字
    第3944號向臺灣苗栗地方法院（下稱苗栗地院）提起公訴，
    嗣由苗栗地院以109年度訴字第580號判決管轄錯誤、移送本
    院，現由本院以110年度金訴字第64號審理中。而聲請人即
    告訴人楊碩強以其於民國108年1月4日遭詐欺集團詐騙而開
    立面額新臺幣（下同） 200元之支票交付後經詐欺集團變造
    票面金額為25萬元，由另案被告郭鎮維（另經苗栗地檢署通
    緝中）存入銀行兌現，於108年1月16日再由郭鎮維提領25萬
    元現金，嗣於同 日14時許在苗栗縣公館交流道附近經苗栗
    縣警察局苗栗分局（下稱苗栗分局）員警攔檢被告顧皓程、
    張子良所駕駛之AQL-5219號自小客車上查獲並扣押之現金新
    臺幣（下同）19萬5千元（已入國庫、苗栗地檢署108保管69
    5號、贓證物款收據號碼為00000000號），該現金係其遭詐
    欺集團詐騙而開立嗣遭變造之支票後存入銀行兌現而來，爰
    聲請發還該筆扣押之現金。 
三、經查，起訴書記載本件扣案之現金19萬5千元係告訴人楊碩
    強於108年1月4日遭詐欺集團詐騙而開立面額200元之支票交
    付後經詐欺集團變造票面金額為25萬元後，由另案被告郭鎮
    維（另經苗栗地檢署通緝中）存入銀行兌現而於108年1月16
    日上午自銀行提領後於同日上午11時許在桃園市交付25萬元
    予 「小峰」，被告顧皓程、張子良於同日自「小峰」處拿
    取其中之19萬5千元，駕駛AQL-5219號自小客車南下，嗣於
    同日14時許在苗栗縣公館交流道附近經苗栗分局員警攔檢上
    開自小客車上查獲並扣押該筆19萬5千元現金，有搜索扣押
    筆錄、扣押物品目錄表、扣押物品清單及苗栗地檢署贓證物
    款收據附卷可佐（見苗檢108偵3944卷一第157至163頁、第2
    99至300頁）。且被告顧皓程於警詢中亦供稱其於108年1月1
    4日晚上在嘉義竹崎交流道附近自「小峰」收受AQL-5219號
    自小客車，嗣於108年1月16日上午10時許駕駛AQL-5219號自
    小客車至彰化交流道附近搭載被告張子良後換由被告張子良
    駕車至桃園市中壢交流道附近，再由「小峰」交付其2綑錢
    寄放，其隨手將之放在被告張子良之包包內等語（見苗檢10
    8偵3944卷一第176至179頁），其所述108年1月16日駕車過
    程核與AQL-5219號自小客車之e-tag行經國道1號公路自108
    年1月16日11時19分許起至12時33分許由台中大雅路段北上
    至幼獅平鎮系統路段後再自同日13時16分許起南下等行車軌
    跡相符（見苗檢108偵3944卷一第247至249頁）。再依苗栗
    分局員警製作之被告顧皓程調查筆錄記載：該分局檢視查扣
    之現金2綑，分別為10萬元、9萬5千元，其中1綑10萬元封條
    日期為108年1月16日領取（見苗檢108偵3944卷一第178頁）
    ，可見被告顧皓程自「小峰」處所收受之10萬元現鈔應係10
    8年1月16日自銀行所領取。衡以另案被告郭鎮維於警詢供述
    其於108年1月16日上午9時許在桃園市國泰世華銀行領取25
    萬元後於同日上午11時許在桃園高鐵附近交付「小峰」 等
    語（見苗檢108偵3944卷一第97頁至第98頁），又參酌苗栗
    分局製作之蒐證報告（見苗檢108偵3944卷二第241至242頁
    ）記載「犯嫌郭鎮維於108年1月14日13時25分在國泰世華商
    業銀竹科分行臨櫃將面額25萬元支票存入詹淑惠之國泰世華
    銀行帳戶內， 1月16日9時6分前往國泰世華中壢分行盜領24
    萬元及1萬元，嗣於108年1月16日11時許，在桃園高鐵附近
    將所得款項交付予其上手（俗稱收水）張、顧2嫌，經本分
    局偵查隊員警於108年1月16日14時2分許在苗栗縣○○鄉○○村0
    0○0號前攔查AQL-5219號自小車，當場在黑色包包內查獲現
    金19萬5千元等物品」，暨承辦員警調取之另案被告郭鎮維
    於108年1月16日上午9時6分至11分在國泰世華銀行中壢分行
    持詹淑惠之存摺、印章提領款項之監視錄影翻拍相片（見苗
    檢108偵3944卷二第127至131頁），綜合上開另案被告郭鎮
    維之供述、苗栗分局蒐證報告、監視錄影資料以觀，本案被
    告顧皓程等人所收受且經苗栗分局查扣之現金19萬5千元，
    應係告訴人楊碩強於108年1月4日遭詐欺集團詐騙而開立面
    額200元之支票交付後經詐欺集團變造票面金額為25萬元後
    ，由另案被告郭鎮維存入銀行兌現而於108年1月16日上午自
    銀行提領25萬元後，其中之19萬5千元由被告顧皓程等人保
    管，可見該筆扣案之現金19萬5千元對被告顧皓程等人或另
    案被告郭鎮維等人而言係贓物，且自108年1月16日被查扣迄
    今已逾2年半以上均而無第三人主張權利，自應發還被害人
    即告訴人楊碩強。況收受該筆19萬5千元現金之被告顧皓程
    及其辯護人均同意發還告訴人楊碩強，檢察官亦表示無意見
    （見本院卷第195至196頁）。綜上，扣押之現金19萬5千元
    已無留存必要，聲請人即告訴人聲請發還為有理由，應予准
    許。
四、依刑事訴訟法第220條、第142條第1項前段，裁定如主文。
中　　華　　民　　國　　110 　年　　8 　　月　　30　　日
                  刑事第三庭審判長法　官　賴淑敏
                                  法  官  黃怡文
                                  法  官  王靜慧
以上正本證明與原本無異。
如不服本裁定，應於裁定送達後5日內向本院提出抗告狀。
中　　華　　民　　國　　110 　年　　8 　　月　　30　　日
                                  書記官  陳家欣